【裁判字號】    97,審易,820
【裁判日期】    970909
【裁判案由】    竊盜
【裁判全文】
臺灣高雄地方法院刑事判決             97年度審易字第820號
公  訴  人  臺灣高雄地方法院檢察署檢察官
被      告  甲○○
上列被告因竊盜案件，經檢察官提起公訴（97年度偵字第6714號
），本院判決如下：
    主  文
甲○○無罪。
    理  由
一、公訴意旨略以：被告甲○○於民國97年1 月21日凌晨3 時40
    分許前某時，見被害人乙○○、丙○○○分別停放在高雄市
    前鎮區○○街「金銀島停車場」內之車牌號碼366-QV號、XD
    -826號大貨車無人看守，竟基於意圖為自己不法所有之犯意
    ，先後竊取該車上電瓶2 個、1 個，並置於其所騎乘之車牌
    號碼DSS-933 號輕型機車腳踏板上，得手後正欲離去之際，
    為巡邏員警發覺有異，被告乃將上開機車棄置並逃離現場，
    嗣經警方調閱車籍資料，始循線查悉上情，因認被告涉犯刑
    法第320 條第1 項之竊盜罪嫌。
二、按被告未經審判證明有罪確定前，推定其為無罪；犯罪事實
    ，應依證據認定之，無證據不得認定犯罪事實。又不能證明
    被告犯罪者，應諭知無罪之判決，刑事訴訟法第154 條、第
    301 條第1 項分別定有明文。次按，認定犯罪事實所憑之證
    據，雖不以直接證據為限，間接證據亦包括在內，然而無論
    直接證據或間接證據，其為訴訟上之證明，須於通常一般人
    均不致有所懷疑，而得確信其為真實之程度者，始得據為有
    罪之認定，倘其證明尚未達到此一程度，而有合理之懷疑存
    在時，即難遽採為不利被告之認定，最高法院著有76年臺上
    字第4986號判例可資參照。又依刑事訴訟法第161 條第1 項
    規定，檢察官就被告犯罪事實，應負舉證責任，並指出證明
    之方法。因此，檢察官對於起訴之犯罪事實，應負提出證據
    及說服之實質舉證責任。倘其所提出之證據，不足為被告有
    罪之積極證明，或其指出證明之方法，無從說服法院以形成
    被告有罪之心證，基於無罪推定之原則，自應為被告無罪判
    決之諭知，最高法院亦著有92年臺上字第128 號判例可參。
三、檢察官認被告涉犯前開罪嫌，無非係以被害人乙○○、丙○○○之指述、證人即被告配偶吳雅玲之陳述（證稱前開車牌
    號碼DSS-933 號輕型機車平日均為被告使用）、現場查獲相
    片、扣案電瓶（嗣已發還被害人）為依據。然訊據被告則堅
    詞否認有何上開犯行，辯稱：案發當時，伊在高雄市○○路
    上的大都會網路咖啡店，打玩線上遊戲「天堂」，使用的遊
    戲帳號是伊自己申請的，而於案發當天凌晨，有1 個在網路
    咖啡店認識、綽號「大胖」的朋友，至上開網路咖啡店向伊
    借機車，說要去吃飯並找朋友，伊就將上開車牌號碼DSS-93
    3 號輕型機車借與該綽號「大胖」的友人，嗣於當日上午6
    時許，該綽號「大胖」的友人，並未依約將機車騎來還伊，
    伊就在該處一直等到上午10時許才離開等語。經查：
(一)、被害人乙○○、丙○○○所有之車牌號碼366-QV號、XD-826
    號大貨車，於97年1 月21日凌晨3 時40分許前，均係停放在
    高雄市○鎮區○○街「金銀島停車場」旁，嗣員警於97年1
    月21日凌晨3 時40分許，因巡邏行經該處時，發現被告配偶
    吳雅玲所有，平時均由被告騎乘使用之車牌號碼DSS-933 號
    輕型機車腳踏板上，放置有原本分別裝置在車牌號碼366-QV
    號、XD-826號大貨車上，而擅自遭取下之電瓶2 個、1 個等
    事實，業據被害人乙○○（見警卷第7 、8 頁）、丙○○○
    （見警卷第10頁）、證人吳雅玲（見警卷第4 至6 頁）於警
    詢中陳述明確，並有被害人乙○○、丙○○○出具之贓物認
    領保管單（見警卷第15、16頁）、現場查獲相片（見警卷第
    17頁）在卷可稽，復為被告所不否認，堪以認定。
(二)、關於被害人乙○○、丙○○○前揭擅自遭取走之電瓶，何以
    會放置在被告使用之前開機車上乙節，被告自警詢起，乃至
    檢察事務官詢問、本院審理中，均執詞辯述如前，公訴意旨
    則以被告未能提出其所稱綽號「大胖」友人之年籍資料供查
    證，故認被告所辯不足採信。而經本院依被告辯述內容，向
    遊戲橘子數位科技股份有限公司（下稱遊戲橘子公司），查
    詢被告所申請之「天堂」網路遊戲帳號使用情形，發現被告
    所申請使用之「000000000 」號遊戲帳號，於97年1 月20日
    下午5 時34分許至97年1 月21日上午11時7 分許，係持續而
    未間斷地打玩「天堂」網路遊戲，有遊戲橘子公司提供之遊
    戲帳號上線紀錄在卷可稽（見本院卷第19、20頁），是被告
    辯稱其於員警巡邏查獲本案時之97年1 月21日凌晨3 時40分
    許，係在前開網路咖啡店內打玩「天堂」網路遊戲乙情，即
    非無據；又證人即查證本案員警丁○○於本院審理中證述：
    本件案發後，伊有帶被告至大都會網路咖啡店查證，並調閱
    案發當日之監視錄影畫面觀看，當時被告有指認畫面中之何
    人向其借用機車，又依監視畫面所示，被告於案發當日凌晨
    ，雖曾至店外其機車處，然之後有再回到店內，至於之後移
    送本案時，係因為被告無法提出向其借用機車之人之年籍資
    料，伊才未提及有調閱監視錄影畫面乙情等語（見本院卷第
    31頁），且依證人丁○○所提出之監視錄影畫面翻拍相片顯
    示（見本院卷第35、36頁），於97年1 月21日凌晨零時30分
    左右，確實有1 名男子至前揭網路咖啡店尋訪被告後，又隨
    即離開該網路咖啡店，益證被告所辯應屬可採。是綜上證據
    ，堪認被告於97年1 月21日凌晨，係在前開網路咖啡店內打
    玩網路遊戲，並未騎乘前開車牌號碼DSS-933 號機車，至高
    雄市○鎮區○○街「金銀島停車場」附近，更遑論有在該處
    竊取前開電瓶之情。
(三)、被告既未至高雄市○鎮區○○街「金銀島停車場」附近竊取
    前開電瓶，且依本件卷內所存證據，至多亦僅能證明被告與
    可能竊取前開電瓶之綽號「大胖」之人相識，然尚無從證明
    被告與之有共同竊取該等電瓶之犯意聯絡，自難以被告未能
    提供該綽號「大胖」之人之年籍資料，遽謂被告有參與本件
    竊盜犯行。
四、綜上，檢察官認被告涉犯前開犯行所憑之證據，尚未達於通
    常一般之人均不致有所懷疑，而得確信其為真實之程度，依
    刑事訴訟制度「倘有懷疑，即從被告之利益為解釋」、「被
    告應被推定為無罪」之原則，即難為被告不利之認定。此外
    ，復查無其他積極之證據，足資認定被告有何檢察官所指之
    犯行，自屬不能證明被告犯罪，依首開說明，自應為被告無
    罪之諭知。
據上論斷，應依刑事訴訟法第301 條第1 項，判決如主文。
本案經檢察官鄭益雄到庭執行職務。
中    華    民    國    97    年    9     月    9     日
                  刑事第七庭    法  官  陳君杰
以上正本證明與原本無異。
如不服本判決，應於判決送達後10日內，向本院提出上訴狀。
中    華    民    國    97    年    9     月    9     日
                                書記官  李承悌


司法院資訊處製作；財團法人民間司法改革基金會備份。
